臺灣高等法院臺中分院刑事判決　　　　96年度上易字第1122號
上　訴　人　臺灣臺中地方法院檢察署檢察官
被　　　告　甲○○
　　　　　　乙○○　26歲（民國70年8月6日生）
　　　　　　　　　　外僑居留證號碼：LD00000000號
上列上訴人因被告等妨害家庭案件，不服臺灣臺中地方法院96年
度易字第280號中華民國96年4月24日第一審判決（起訴案號：臺
灣臺中地方法院檢察署95年度偵字第19759號），提起上訴，本
院判決如下：
    主  文
上訴駁回。
    理  由
一、本案經本院審理結果，認第一審判決諭知被告甲○○、乙○
    ○均無罪之判決，並無不當，應予維持，並引用第一審判決
    書記載之理由（如附件，惟原判決第一頁當事人欄關於被告
    甲○○出生年月日「民國69年12月19日生」之記載，應更正
    為：「民國69年12月17日生」）。
二、臺灣臺中地方法院檢察署檢察官上訴意旨略謂：(一)證人陶氏
    秋莊證稱：每天六點半許，均看到被告二人一同回來，且於
    九十五年七月十日看到被告二人未著衣物於房間內，床上並
    置有衛生紙等語，足見被告二人通姦、相姦事證明確。(二)查
    獲處所之房間僅被告乙○○一人賃屋居住，何以會有牙刷二
    支於漱口杯內？衣櫃內為何會有男性衣褲？被告乙○○既辯
    稱衣櫃內之男性衣物係其泰國朋友「阿拍」所留下的，為何
    未傳喚「阿拍」以實其說？被告甲○○否認牙刷為其所有，
    卻未作DNA檢驗以實其說？上述疑點原審未調查清楚，實難
    令告訴人心服，為此提起上訴等語。
三、按刑事訴訟法第一百六十一條已於九十一年二月八日修正公
    布，其第一項規定：檢察官就被告犯罪事實，應負舉證責任
    ，並指出證明之方法。因此，檢察官對於起訴之犯罪事實，
    應負提出證據及說服之實質舉證責任。倘其所提出之證據，
    不足為被告有罪之積極證明，或其指出證明之方法，無從說
    服法院以形成被告有罪之心證，基於無罪推定之原則，自應
    為被告無罪判決之諭知（參照最高法院九十二年台上字第一
    二八號判例意旨）。經查：
  (一)九十二年二月六日修正公布，於同年九月一日起施行之刑事
    訴訟法第一百五十八條之三規定：「證人、鑑定人依法應具
    結而未具結者，其證言或鑑定意見，不得作為證據」，是自
    九十二年九月一日起，證人除有同法第一百八十六條第一項
    規定不得令具結之情形外，均應令具結，否則其證言即不具
    證據能力，不得採為判決基礎（參照最高法院九十三年度台
    上字第六五七八號判例）。本件證人陶氏秋莊於九十五年十
    月三十日檢察官偵查時，曾經傳喚到庭作證，依卷內資料，
    該證人並無不得令具結之情形，惟檢察官未令其具結，此有
    檢察官訊問筆錄在卷為憑（見偵查卷第六二至六五頁），依
    上開說明，其所為證言，並無證據能力，自不得依證人陶氏
    秋莊於偵查中之證詞作為不利於被告二人之認定。原審依此
    理由不採證人陶氏秋莊之證詞作為判決之依據，核無違誤。
    又證人陶氏秋莊係越南國籍人，已於九十五年十一月二日離
    台出境，有內政部入出國及移民署九十六年三月一日移署資
    處雲字第０九六一０四０九九一０號函檢送之外勞居留資料
    查詢、入出國日期證明書可資佐證（見原審卷第三二至三四
    頁），是本案已無從再傳喚證人陶氏秋莊到庭作證，併此敘
    明。
  (二)檢察官就本案並未提出「阿拍」之人之年籍資料供法院傳喚
    ，原審及本院自無從傳喚「阿拍」之人之到庭作證，是檢察
    官上訴意旨指摘原審未傳喚「阿拍」之人之到庭作證等語，
    為無理由。且本案並無其他證據足證於查獲處所衣櫃內之男
    性衣物係被告甲○○所有，自不得僅因查獲處所衣櫃內有留
    存男性衣物，即據此推認被告二人有通姦、相姦之行為。
  (三)證人陳俊僥警員於原審雖證稱：乙○○開門時，人是清醒的
    ，有點驚慌，沒有喝醉酒的樣子等語（見原審卷第五七頁）
    ，惟查，被告甲○○辯稱：查獲當日因乙○○有喝酒怕騎車
    會出事，所以騎車陪她回家等語，被告甲○○此部所辯是否
    屬實，雖有可疑，然被告乙○○縱使於查獲前未喝酒，亦無
    法據此證明被告二人有通姦、相姦之行為。
  (四)本案依卷附之搜索扣押筆錄，員警於九十五年八月八日搜索
    時有扣得牙刷二支（見偵查卷第十五頁），被告甲○○否認
    扣案之牙刷係其所有，而扣案之牙刷究竟是否係被告甲○○
    所有，並無法據此證明被告二人有通姦、相姦之行為，檢察
    官上訴意旨聲請對扣案牙刷作DNA檢驗等語，本院認為與本
    案待證事實並無關連性，核無鑑驗之必要。
  (五)據上所述，本件檢察官所提之各項直接證據及間接證據，就
    被告二人有無通姦、相姦之行為，均仍有若干合理懷疑未能
    排除，無從證明被告二人有通姦、相姦之犯行。原審判決對
    於認定被告二人並無檢察官起訴書所指之犯行，已經詳為調
    查審酌，並說明其認定之證據及理由，經核均無違證據及經
    驗法則。原審因此以不能證明被告二人犯罪，判決被告二人
    無罪，經核並無不合。檢察官上訴仍未提出適合於證明犯罪
    事實之積極證據，上訴意旨所稱各節，仍無法動搖原判決之
    基礎，本件上訴為無理由，應予駁回。
據上論斷，應依刑事訴訟法第三百七十三條、第三百六十八條，
判決如主文。
本案經檢察官丙○○到庭執行職務。
中　　華　　民　　國　　96　　年　　9 　　月　　27　　日
            刑事第十一庭　審判長法　官　陳　朱　貴
                                法　官　郭　同　奇
                                法　官　胡　文　傑
上列正本證明與原本無異。
不得上訴。
                                書記官  陳　文  琴
中　　華　　民　　國　　96　　年　　9 　　月　　27   　日
